臺灣高等法院臺南分院刑事判決
　　　　　　　　　　　　　　　　　111年度上易字第408號
上  訴  人  臺灣臺南地方檢察署檢察官
被      告  王奕荃


上列上訴人因被告詐欺案件，不服臺灣臺南地方法院111年度易
字第640號中華民國111年7月11日第一審判決（起訴案號：臺灣
臺南地方檢察署110年度偵字第26734號），提起上訴，本院判決
如下：
    主  文
原判決關於王奕荃之宣告刑部分撤銷。
王奕荃所犯詐欺得利罪，處有期徒刑玖月；所犯詐欺取財罪，處
有期徒刑伍月，如易科罰金，以新臺幣壹仟元折算壹日。
    事實及理由
一、刑事訴訟法第348條於民國110年6月18日修正施行：「上訴
    得對於判決之一部為之。對於判決之一部上訴者，其有關係
    之部分，視為亦已上訴。但有關係之部分為無罪、免訴或不
    受理者，不在此限。上訴得明示僅就判決之刑、沒收或保安
    處分一部為之。」經查：本案原審判決後，被告並未提起上
    訴，檢察官僅就原判決未依累犯加重其刑部分不服提起上訴
    ，是本件審判範圍僅及於原判決刑之部分，本案犯罪事實、
    所犯法條及論罪部分之認定，均引用第一審判決書所記載之
    事實、證據、論罪（如附件）。
二、檢察官上訴意旨略以：本案檢察官提起公訴，主張被告構成
    累犯並應加重其刑，已具體指出證明之方法，即刑案資料查
    註紀錄表、矯正簡表、裁判書類等，亦當庭詢問被告是否曾
    經法院判刑而入監執行，且此經法院踐行調查、辯論程序，
    是被告前因詐欺案件，經法院定應執行有期徒刑9月確定，
    甫於109年3月21日執行完畢出監，為累犯，法院自應依刑法
    第47條第1項論以本案被告累犯及審酌加重其刑。
三、上訴意旨之論斷：
　㈠被告前因詐欺案件，經臺灣士林地方法院以107年度審易字第
    2243號判處有期徒刑6月，經臺灣高等法院以108年度上易字
    第229號駁回上訴確定；又因詐欺案件，經臺灣臺南地方法
    院以108年度易字第635號判處有期徒刑4月，經本院以108年
    度上易字第483號駁回上訴確定，前開2案經臺灣臺南地方法
    院以108年度聲字第2008號定應執行有期徒刑9月確定，於10
    9年3月21日執行完畢出監等情，有台灣高等法院被告前案紀
    錄表附卷可參（見本院卷第36-38頁），且為被告所不否認
    （見本院卷第66頁），其執行完畢後於5 年內故意再犯本件
    有期徒刑以上之罪，為累犯，而以被告於詐欺前案執行完畢
    後，理應產生警惕作用，卻仍於5年以內再犯本案，顯然被
    告有其特別惡性，前罪之徒刑執行已無成效，被告對於刑罰
    之反應力已屬薄弱，且無釋字第775號解釋意旨所稱「如加
    重其刑，致生行為人所受之刑罰超過其所應負擔罪責，其人
    身自由因此遭受過苛之侵害」之情形，爰依刑法第47條第1 
    項之規定加重其刑。
　㈡撤銷原判決之理由：
　⒈原審就被告犯行，認罪證明確，應予論罪科刑，固非無據，
    然按，證據以其是否由其他證據而生，可區分為原始證據及
    派生證據。被告前案紀錄表、刑案資料查註紀錄表係由司法
    、偵查機關相關人員依憑原始資料所輸入之前案紀錄，並非
    被告前案徒刑執行完畢之原始證據，而屬派生證據。鑑於直
    接審理原則為嚴格證明法則之核心，法庭活動藉之可追求實
    體真實與程序正義，然若直接審理原則與證據保全或訴訟經
    濟相衝突時，基於派生證據之必要性、真實性以及被告之程
    序保障，倘當事人對於該派生證據之同一性或真實性發生爭
    執或有所懷疑時，即須提出原始證據或為其他適當之調查（
    例如勘驗、鑑定），以確保內容之同一、真實；惟當事人如
    已承認該派生證據屬實，或對之並無爭執，而法院復已對該
    派生證據依法踐行調查證據程序，即得採為判斷之依據（最
    高法院111年度台上字第3143號判決意旨參照）。經查：本
    案檢察官已於起訴書之犯罪事實欄具體指明被告構成累犯之
    事實，並於證據並所犯法條欄說明被告為累犯，應依刑法第
    47條第1項之規定加重刑責，復提出刑案查註紀錄表、矯正
    簡表供法院調查（見起訴書第2項），而原審公訴檢察官於
    原審審理時詢問被告是否有上開經法院判決確定之紀錄，被
    告除肯認外，並稱已於109年3月21日執行完畢（見原審卷第
    84頁），且原審於踐行調查被告之前案紀錄表後，檢察官及
    被告均表示無意見，檢察官復稱：被告先前有詐欺前案，請
    求各量處有期徒刑8月以上（見原審卷第86頁），顯係以被
    告屢犯不改而請求法院依累犯規定加重其刑至明。是檢察官
    已於起訴書記載被告構成累犯之前科事實及證據，並將證物
    一併送交法院，進而具體說明刑案資料查註紀錄表所載論罪
    科刑之前案資料與本案累犯之待證事實有關，以及釋明其執
    畢日期，並非單純空泛提出被告之前案紀錄而已，足見檢察
    官就被告構成累犯之事實，已為主張且具體指出證明方法。
    原審置檢察官起訴書之記載、提出之證據及於審理時之主張
    於不顧，逕認檢察官未具體指出證明方法而未論以累犯及加
    重其刑，即有未合。
　⒉檢察官上訴意旨指摘原判決未適用累犯加重其刑不當部分，
    非無理由，原判決既有前開違誤之處，自應由本院將原判決
    關於被告之宣告刑部分撤銷改判，以期適法。
  ㈢爰審酌被告有妨害自由、竊盜、詐欺、違反保護令之前科，
    有台灣高等法院被告前案紀錄表附卷可參（見本院卷第26-3
    5頁），被告前科累累，素行極為不良，其正值壯年，不思
    憑己力以正當方法賺取所需，擅以網路交友軟體，利用告訴
    人欲清償車貸及尋找伴侶之機會誆騙告訴人，使告訴人受有
    損害非輕，被告犯後復未能與告訴人達成和解，賠償告訴人
    所受損害，惟念被告犯後始終坦承犯行，態度尚稱良好，暨
    其自陳為國中肄業、離婚無子女、現無業獨居、無須扶養親
    屬、生活費用仰賴姐姐接濟、經濟狀況勉持（見本院卷第66
    頁）等一切情狀，分別量處如主文第2項所示之刑，並就得
    易科罰金之罪，諭知易科罰金之折算標準。
四、應適用之法條：
  ㈠刑事訴訟法第369條第1項前段、第373條。
  ㈡刑法第47條第1項、第41條第1項前段。
本案經檢察官鄭聆苓提起公訴，薟察官林容萱提起上訴，檢察官
蔡麗宜到庭執行職務。
中　　華　　民　　國　　111 　年　　10　　月　　5 　　日
                  刑事第六庭    審判長法  官  吳勇輝　　
                                      法  官  黃國永
                                      法  官  吳錦佳
以上正本證明與原本無異。
不得上訴。
　　　　　　　　　　　　　　　　　　　書記官  王杏月　　
中　　華　　民　　國　　111 　年　　10　　月　　5 　　日
本判決論罪科刑條文：
中華民國刑法第339條
（普通詐欺罪）
意圖為自己或第三人不法之所有，以詐術使人將本人或第三人之
物交付者，處5年以下有期徒刑、拘役或科或併科50萬元以下罰
金。
以前項方法得財產上不法之利益或使第三人得之者，亦同。
前二項之未遂犯罰之。